【裁判字號】    97,毒抗,496
【裁判日期】    971230
【裁判案由】    毒品危害防制條例
【裁判全文】
臺灣高等法院刑事裁定                 97年度毒抗字第496號
抗  告  人
即  被  告  甲○○
上列抗告人即被告因違反毒品危害防制條例案件，不服臺灣臺北
地方法院，中華民國97年9月30日裁定（97年度毒聲字第827號）
，提起抗告，本院裁定如下：
    主  文
抗告駁回。
    理  由
一、按抗告除本章有特別規定外，準用第三編第一章關於上訴之
    規定，刑事訴訟法第四百十九條定有明文。再按刑事訴訟之
    上訴制度，其允許受不利益判決之被告得為上訴人者，乃在
    許其為自己之利益，請求上級法院救濟而設，亦即刑事被告
    之上訴，以受有不利益之裁判，為求自己利益起見請求救濟
    ，始得為之，故被告不得為自己之不利益而提起上訴。是上
    訴或抗告限於受不利益判決或裁定之被告始得提起，此乃當
    然之解釋（最高法院七十一年台上字第一四二三號判例意旨
    、七十一年台上字第五九三八號判例意旨、七十五年台抗字
    第三五三號判決意旨等參照）。
二、原裁定意旨略以：臺灣臺北地方法院檢察署檢察官以抗告人
    即被告甲○○涉犯施用第一、二級毒品，依原審法院裁定送
    勒戒所觀察、勒戒後，認有繼續施用毒品之傾向，因而向原
    審法院聲請裁定令被告入戒治處所施以強制戒治。惟原裁定
    認被告曾於民國八十八年間因施用毒品案件，經送勒戒處所
    觀察、勒戒，因無繼續施用毒品之傾向，經臺灣板橋地方法
    院檢察署檢察官於八十九年四月十八日以八十九年度毒偵字
    第二九五二號為不起訴處分確定。被告竟於九十年間，再因
    施用第一、二級毒品案件，經送勒戒處所觀察、勒戒後，認
    有繼續施用毒品之傾向，除經臺灣板橋地方法院裁定令入戒
    治處所施以強制戒治外，其所犯施用第一級、第二級毒品犯
    行，並經臺灣板橋地方法院分別判處有期徒刑八月、五月，
    並定應執行刑為有期徒刑一年確定。因被告既於八十八年間
    因施用毒品經觀察、勒戒後，已於「五年內」再犯施用毒品
    案件，經法院判處罪刑確定，其於九十六年十月間又犯施用
    第一、二級毒品案件，已與毒品危害防制條例第二十條第三
    項所定「五年後再犯」之情形有別，自不得再適用觀察、勒
    戒或強制戒治等治療程序，而駁回檢察官強制戒治之聲請等
    語。
三、本件抗告人即被告甲○○不服原裁定，提起抗告，其抗告意
    旨略以：其雖於觀察、勒戒後，五年內再犯施用毒品犯行，
    惟所處徒刑業於九十一年九月十二日執行完畢，其於九十六
    年十月間所犯施用毒品犯行，係前案執行完畢後「五年後」
    再犯，自應再適用觀察、勒戒或強制戒治等治療程序。原裁
    定不察，竟駁回檢察官強制戒治之聲請，於法不合云云。惟
    原裁定駁回檢察官關於被告應送強制戒治之聲請，係對被告
    有利之裁定，抗告意旨以原裁定駁回檢察官之聲請有誤，指
    摘原裁定不當云云，提起抗告，顯非對於不利之裁定，請求
    更為有利於己之裁定，殊與被告為自己利益請求救濟之抗告
    制度本旨相違，其抗告自屬不合法律上之程式，應予駁回。
據上論斷，應依刑事訴訟法第四百十一條，裁定如主文。
中    華    民    國    97    年    12    月    30    日
                  刑事第二十一庭審判長法  官  蔡彩貞
                                      法  官  許永煌
                                      法  官  曾家貽
以上正本證明與原本無異。
不得再抗告。
                                      書記官  廖素花
中    華    民    國    97    年    12    月    31    日


司法院資訊處製作；財團法人民間司法改革基金會備份。
